臺灣彰化地方法院民事判決　100年度訴字第759號
原　　　告　常春營造股份有限公司
法定代理人　張珊溶(原姓名:張.
被　　　告　震天宮
法定代理人　許銀村
上列當事人間請求回復原狀等事件，本院於民國100年9月27日言
詞辯論終結，判決如下：
    主    文
原告之訴駁回。
訴訟費用新台幣1萬5850元由原告負擔。
    事實及理由
一、原告起訴主張：
（一）原告於民國95年間承包被告整修工程，雙方約定工程款新
      台幣（下同）2576萬元，惟被告於工程進行中，屢以其資
      金不足為由，不依約按期給付工程款，並經原告多次催討
      。按兩造曾於95年7月8日訂定合約，其中約定：「...甲
      方（指被告）不足金額一千多萬元，須待捐款後再按期付
      款，須由乙方（指原告）先墊付期款，若甲方如有按合約
      期款付款，乙方則願捐獻120萬元予廟方(甲方)。如廟方
      資金仍不足付款，乙方仍須先墊付工程款時，則本件工程
      全部發票金額，甲方同意全部不需開立。」，依上開約定
      內容，被告除應給付工程款外，本應再外加5%稅額，詎被
      告卻強說原告不用報稅，並擅扣該部分稅額150萬元充作
      原告捐獻給被告之功德錢。原告當時因急需索取工程款，
      不得以乃答應被告之要求，兩造遂於98年4月21日訂定和
      解協議書，其中條款一...（四），載明「原告應捐獻150
      萬元」。而後原告未報稅一事遭查獲，並經台灣彰化地方
      法院檢察署檢察官聲請簡易判決，經鈞院判處原告有期徒
      刑4個月確定在案，原告同時遭稅捐機關課與罰款處分。
（二）本件兩造所訂定之協議書內容，並非出自原告之真意，且
      約定之內容違反商業會計法第71條第4款、稅捐稽徵法第
      47條第1款，依民法第71條規定，該協議書內容自屬無效
      ，且此部份為被告所明知，原告爰依法提起本件訴訟，請
      求被告應退回該150萬元等語。
（三）並聲明：1.被告應支付原告新台幣150萬元，及自98年11
      月20日起至清償日至，按年息百分之5計算之利息。2.訴
      訟費用由被告負擔。
二、被告則以：
    原告主張與事實不符。該150萬元確為原告樂捐善款。依稅
    捐法令，開具發票本屬原告之事，至於發票稅額5%，亦應由
    原告自行處理。被告當時主事者，未答應除了工程款外，就
    發票稅額5%之金額，仍應由廟方負擔；被告與原告簽立總金
    為多少之工程，被告僅就此負責，至於該金額應加多少稅款
    ，非被告所能過問等語，茲為抗辯。並聲明：原告之訴駁回
    ，訴訟費用由原告負擔。
三、得心證之理由：
（一）按當事人主張有利於己之事實者，就其事實有舉證之責任
      ，民法第277條前段定有明文。本件原告主張其承攬被告
      工程，工程款為2576萬元，原告並將一部工程款150萬元
      充作捐獻，而後原告因未開立發票，經台灣彰化地方法院
      檢察署檢察官偵查後聲請簡易判決，遭本院刑事庭判處有
      期徒刑4個月確定，以及稅捐機關罰緩處分等情，業據其
      提出95年7月8日協議書、98年4月21日和解協議書在卷可
      稽，並有台灣彰化地方法院檢察署檢察官聲請簡易判決處
      刑書、台灣高等法院被告前案紀錄表、財政部台灣省中區
      國稅局員林稽徵所函文、財政部台灣省中區國稅局函文、
      財政部台灣省中區國稅局複查決定附於本院卷內可參。
（二）惟查，原告主張捐獻予被告之捐款150萬元部分，係遭被
      告強說要求，原告因急需領取工程款，不得以才答應捐獻
      云云，此為被告所否認。經查，原告提出之95年7月8日協
      議書內容，僅係約定「如廟方（甲方）資金仍不足付款，
      乙方（即原告）仍需先墊付工程款時，則本工程全部發票
      金額，甲方（即被告）同意全部不需開立」，此乃在於被
      告未支付原告工程款時之約定而已。另兩造就本件工程糾
      紛，曾向本院提起97年度建字第32號訴訟（被告對原告起
      訴，請求給付違約金事件），雙方就工程及上開違約金訴
      訟，於98年4月21日達成和解協議書，其中第一條款亦僅
      載明「...乙方（即原告）同意甲方（即被告）扣除下列
      款項：...（四）乙方應捐款150萬元。」，均無提及以原
      告捐款150 萬元，充作不用開立發票報稅、或者被告應另
      行負擔工程款稅額之情事。且原告亦無提出確切證據，以
      實其說。原告之主張，尚無憑據。再者，出賣人賣出商品
      ，依稅捐法令，應開具發票，本會加一定稅率。而買受人
      僅願支付之價金，通常不會考量稅率。出賣人賣出之價額
      ，除成本外，亦包括應負擔之稅額。故本件原告稱工程款
      之5%稅額，應由被告負擔，尚屬無據。
（三）再者，商業會計法第71條第4款規定，乃指故意遺漏會計
      事項不為紀錄，致使財務報表發生不實結果，公司負責之
      刑事責任；稅捐稽徵法第47條第1款，乃指納稅義務人、
      扣繳義務人等人應處徒刑之規定，於公司負責人之適用而
      已。本件兩造間之上開和解協議，指工程尾款應扣除原告
      應捐獻之系爭150萬元，雙方之契約無不法之原因，非屬
      民法第71條之法律行為違反強制或禁止規定之情事。兩造
      間協議契約仍屬有效。被告法定代理人不得因自己違反稅
      捐法律，遭判處徒刑及行政罰款，而謂上開和解協議書無
      效。原告之主張，洵屬無據。
四、從而，原告之主張與法不合。其請求被告應給付150萬元，
    及自98年11月20日起至清償日止，按年息百分之5計算之利
    息，為無理由，應予駁回。
五、訴訟費用負擔之依據：民事訴訟法第78條。
中    華    民    國  100    年    10    月    11    日
                  民事第一庭    法  官  王鏡明
以上正本係照原本作成。
如對判決上訴，應於判決送達後20日內向本院提出上訴狀（須附
繕本）。如委任律師提起上訴者，應一併繳納上訴審裁判費。
中    華    民    國  100    年    10    月    11    日
                                書記官  楊美芳